【裁判字號】    97,交聲,217
【裁判日期】    970627
【裁判案由】    違反道路交通管理處罰條例聲明異議
【裁判全文】
臺灣基隆地方法院交通事件裁定         97年度交聲字第217號
移送機關即
原處分機關  交通部公路總局臺北區監理所基隆監理站
異  議  人
即受處分人  甲○○
上列異議人即受處分人因違反道路交通管理處罰條例聲明異議案
件，對於交通部公路總局臺北區監理所基隆監理站於中華民國97
年6 月3 日所為之處分（原處分案號：基監字第裁42-RA0000000
），聲明異議，本院裁定如下：
    主  文
異議駁回。
    理  由
一、原處分意旨略以：異議人即受處分人甲○○於民國97年4 月
    10日上午9 時9 分許，駕駛車號Q5-6423 號自小客車，行駛
    於基隆市○○路2 巷巷口時，該路口之交通號誌已轉換為紅
    燈，仍駕駛車輛超越路口停止線臨時停車而違規，經警舉發
    ，裁罰新台幣（下同）900 元等情。
二、異議意旨則以：異議人駕駛上開車輛行經該路口時，適遇交
    通號誌瞬間由黃燈轉為紅燈，異議人立即停車，惟已超越停
    止線，原欲倒車至適當位置，然因後方已有機車而無法倒車
    ，故其行為雖已違規，然情有可原等情。
三、按車輛面對圓形紅燈表示禁止通行，不得超越停止線或進入
    路口；停止線，用以指示行駛車輛停止之界線，車輛停止時
    ，其前懸部分不得伸越該線，道路交通標誌標線號誌設置規
    則第206 條第5 款第1 目及第170 條第1 項定有明文。次按
    駕駛人駕駛汽車，應遵守道路交通標誌、標線、號誌之指示
    ，並服從執行交通勤務之警察或依法令執行指揮交通及交通
    稽查任務人員之指揮；汽車駕駛人駕駛汽車有不遵守道路交
    通標誌、標線、號誌之指示者，處900 元以上1,800 元以下
    罰鍰，道路交通安全規則第90條及道路交通管理處罰條例第
    60條第2 項第3 款亦有明定。
四、經查：
（一）異議人於前開時、地駕駛上開車輛，行經基隆市○○路2
      巷巷口時，於該路口交通號誌為紅燈之際，車身超過該路
      口停止線而臨時停車等事實，未據異議人否認，復有採證
      照片在卷可稽，應堪認定。
（二）按依據前開道路交通標誌標線號誌設置規則之規定，駕駛
      人駕駛車輛遇圓形紅燈時，該車之前懸部分即不得超越停
      止線，以避免阻礙其他行向之車輛或行人；又微電腦闖紅
      燈自動照相設備感應線圈之運作原理，係將感應線圈埋設
      於路表下約5 至7 公分處，通上電流後，若車輛通過線圈
      ，使地上磁場及電流產生變化，該設備即可偵測到有車輛
      通過，倘車輛在圓形紅燈亮起前已壓過線圈或停於任1 組
      線圈上，縱使該車輛於號誌已轉換為圓形紅燈後仍繼續往
      前行駛，該設備亦不會啟動照相功能，僅車輛在該設備開
      始執行拍照後，壓過2 組感應線圈者，始會遭拍照，而本
      案路段設置微電腦闖紅燈感應自動照相設備之感應線圈，
      係埋設在停止線前方，設定於當圓形紅燈亮起2 秒後，始
      自動偵測感應違規並拍照存證，亦即當該路口圓形紅燈亮
      起2 秒後，車輛壓過2 組感應線圈時，該設備始會啟動拍
      照功能，此有基隆市警察局97年5 月23日基警交字第0970
      014412號函附卷可參，換言之，若車輛係在該路口交通號
      誌轉換為紅燈前，已通過該路口之停止線，即不會遭感應
      違規而拍照。本件異議人係於該路口交通號誌轉變為紅燈
      後6.7 秒之際，駕駛車輛之前方車身超過停止線，此有採
      證照片供參，亦即該車輛之車身非在交通號誌甫轉換為紅
      燈時超越停止線，且依據前開函件所示微電腦闖紅燈感應
      自動照相設備之運作方式，堪認上開車輛係於該路口交通
      號誌已轉變為紅燈後，始超越停止線，換言之，異議人於
      該路口交通號誌轉變為紅燈前，已有相當反應時間足供煞
      車，使車輛在停止線後方靜止停等紅燈，至於異議人辯稱
      駕車行經該巷口時，適遇交通號誌由黃燈轉換為紅燈，遂
      立即停車，然已超越停止線等情，即非可信。
（三）綜上，異議人確於上揭時、地，在該路口交通號誌已轉換
      為紅燈之際，始駕車通過停止線而臨時停車，顯已違反車
      輛遇圓形紅燈時，不得超越停止線之規定，是原處分機關
      認定異議人有前揭紅燈越線臨停之不遵守道路交通號誌指
      示之違規行為，並無不當，至於異議人於車輛通過停止線
      後，有無倒車之行為，則與本件違規行為之認定無涉，故
      移送機關依據道路交通管理處罰條例第60條第2 項第3 款
      及違反道路交通管理事件統一裁罰基準及處理細則等規定
      裁罰，認事、用法均無違誤。從而，本件聲明異議為無理
      由，應予駁回。
據上論斷，應依道路交通案件處理辦法第19條，裁定如主文。
中    華    民    國    97    年    6     月    27    日
                  交通法庭法    官  邰婉玲
以上正本證明與原本無異。
對於本件裁定如有不服，應於送達後5 日內，向本院提出抗告書
狀，敘述抗告之理由，抗告於臺灣高等法院。
中    華    民    國    97    年    6     月    27    日
                          書 記 官  彭筠凱


司法院資訊處製作；財團法人民間司法改革基金會備份。
